臺灣高等法院高雄分院刑事裁定          100年度抗字第262號
抗  告  人
即受刑人    柴森林
上列抗告人因聲請定其應執行刑案件，不服臺灣高雄地方法院中
華民國100 年10月11日裁定（100 年度聲字第4459號），提起抗
告，本院裁定如下：
    主  文
抗告駁回。
    理  由
一、本件抗告意旨略以：
  (一)按法律上屬於自由裁量事項，並非概無法律性之拘束，在法
    律上有其外部之界限及內部界限。前者為法律之具體規定，
    使法院得以具體選擇適當之裁判；後者則為法院為自由裁量
    時，應考量法律之目的、法律秩序之理念所在，法院為裁判
    時二者不得逾越。在數罪併罰有二裁判以上，應定其應執行
    刑之案件，法院所謂刑之酌定，固屬自由裁量之事項，然對
    於法律之內部界限、外部界限，均應受拘束（最高法院97年
    度台抗字第513 號裁判參照），又法院對自由裁量之行使，
    除不得逾越法律所規定範圍之外部性界限外，尚應受比例原
    則及公平、正義原則之規範，謹守法律秩序理念，體察法律
    規範之目的，使其結果實體正當，合於裁量之內部界限，俾
    與立法本旨相契合，亦即必須符合所適用法律授權之目的，
    並受法律之理念、法律之感情等慣例所規範。現階段之刑事
    政策非僅實現以往報應主義之觀念，尤重在教化之功能。
  (二)新法施行以來，各法院定應執行刑，有下之例子可參照：「
    販賣毒品之案例」，被告所犯販賣第一、二級毒品行為，累
    計判刑達有期徒刑700 餘年，但其後定應執行刑，僅定為20
    年（現行有期徒刑最高為30年）；又販賣第二級毒品犯行達
    19次、未遂1 次之案例，依序每罪判刑6 年5 月、未遂判刑
    6 年，累計判刑達132 年，然其合併後，定應執行刑，卻僅
    定為8 年；又如詐欺之案例，被告犯普通詐欺罪達55次，各
    罪判刑6 月，累計刑期達28年，其後定應執行刑，亦僅定為
    5 年6 月；又諸如強盜、搶奪、偽造國幣等案例，實不勝枚
    舉，其定應執行刑與所判各罪累計之刑度相較，均何止天壤
    之別乎？而本件受刑人所涉之吸毒罪，對於法益之侵害，均
    無被害人，相較之下，實屬低危害之行為，但原審所定應執
    行刑之刑度，卻反而較上開高度危險行為為重，其不公之處
    ，昭然可見。
  (三)受刑人深知自己所犯本件罪行，實屬自食惡果，然本件原審
    定應執行刑，其刑度竟比上述所舉為重，受刑人已深切反省
    ，伏祈鈞院恩賜受刑人一個合理、公平、公正之裁定，賜受
    刑人一個改過向上自新之機會，不致將未來之生命僅因吸食
    毒品，而白白浪費在監獄之中，況受刑人亦已無多少餘命，
    可供浪費在毒海之中，為此再三叩請鈞院大發悲天憫人之心
    ，給予受刑人一個最後之悔過機會，鈞長之恩賜，受刑人將
    永銘於心，至感德便。
二、本件原審裁定以：
  (一)聲請意旨略以：受刑人柴森林因違反毒品危害防制條例等案
    件，先後經判決確定如附表所示，應依刑法第53條及第51條
    第5 款，定其應執行之刑，爰依刑事訴訟法第477 條第1 項
    聲請裁定等語。
  (二)按裁判確定前犯數罪者，併合處罰之；數罪併罰，有二裁判
    以上者，依刑法第51條之規定，定其應執行之刑；數罪併罰
    ，分別宣告其罪之刑，宣告多數有期徒刑者，於各刑中之最
    長期以上，各刑合併之刑期以下，定其刑期。但不得逾30年
    ，刑法第50條、第53條、第51條第5款 分別定有明文。次按
    數罪併罰，應依分別宣告其罪之刑為基礎，定其應執行刑，
    此觀刑法第51條規定自明，故一裁判宣告數罪之刑，雖曾經
    定其執行刑，但如再與其他裁判宣告之刑定其執行刑時，前
    定之執行刑當然失效，仍應以其各罪宣告之刑為基礎，定其
    執行刑，不得以前之執行刑為基礎，以與後裁判宣告之刑，
    定其執行刑：又法律上屬於自由裁量之事項，並非概無法律
    性之拘束。自由裁量係於法律一定之外部性界限內（以定執
    行刑言，即不得違反刑法第51條之規定）使法官具體選擇以
    為適當之處理；因此在裁量時，必須符合所適用之法規之目
    的。更進一步言，須受法律秩序之理念所指導，此亦即所謂
    之自由裁量之內部性界限。關於定應執行之刑，既屬自由裁
    量之範圍，其應受此項內部性界限之拘束，要屬當然（最高
    法院59年台抗字第367 號、80年台非字第473 號判例要旨可
    資參照）。另數罪併罰中之一罪，依刑法規定得易科罰金，
    若因與不得易科之他罪併合處罰結果而不得易科罰金時，原
    可易科部分所處之刑，自亦無庸為易科折算標準記載（司法
    院大法官會議釋字第144 號解釋參照）。
  (三)經查，受刑人柴森林因違反毒品危害防制條例等6 罪，先後
    經判處如附表所示之刑，且於如附表所示之日期分別確定等
    情，有臺灣高等法院被告前案紀錄表1 份、相關刑事判決書
    （原審99訴字第458 號、100 年度審訴字第295 號判決、本
    院99年度上訴字第1513號判決）在卷可稽。茲聲請人聲請定
    其應執行之刑，原審審酌被告所犯如附表編號1 至3 所示案
    件，雖曾經本院定其應執行刑為有期徒刑1 年8 月，如附表
    編號4 至6 所示之案件，則經原審定其應執行刑為有期徒刑
    1 年10月，惟如附表所示之各罪既皆係被告於如附表編號1
    所示案件判決確定前所違犯者，揆諸前開說明，自應併合處
    罰之，則仍應以其各罪宣告刑為基礎，定其執行刑，前定之
    執行刑當然失其效力。是聲請人本件聲請核屬正當，應予准
    許，並依上開規定，定其應執行之刑，為有期徒刑3 年4 月
    。又受刑人所犯如附表編號2 、6 所示之罪，固屬得易科罰
    金之罪，惟經與不得易科罰金之如附表所示其餘之罪合併處
    罰後，揆諸上開說明，本院自不再另為易科罰金折算標準之
    諭知，附此敘明。
三、經查，本件受刑人所犯如附表所示之6 罪，各罪之行為時間
    （詳如附表各編號所示），均係在該6 罪中最早判決確定日
    即99年10月27日之前（即附表編號2 、3 部分），核符裁判
    確定前犯數罪者併合處罰，即數罪併罰，有二裁判以上者，
    應依刑法第51條之規定，定其應執行刑之規定。次查，本件
    受刑人所犯如附表所示6罪，各所處如附表編號1至6所示之
    宣告刑，均係有期徒刑，依刑法第51條第5款規定，自應於
    各刑中之最長期以上，各刑合併之刑期以下，定其刑期。
    本件如附表編號1 至6 所示各刑中之最長期者，為附表編號
    4 之有期徒刑1 年，各刑合併之刑期，則為有期徒刑3 年10
    月，而其中附表編號1 至3 所示之各宣告刑，前曾經法院裁
    定定其應執行刑為有期徒刑1 年8 月，另附表編號4 至6所
    示之各宣告刑，前亦曾經法院裁定定其執行刑為有期徒刑1
    年10月，兩部分已定之應執行刑，刑期合計為3 年6 月，以
    上有台灣高等法院受刑人前案紀錄表在卷可稽，是本件定應
    執行刑之刑期，自應於有期徒刑1 年以上、3 年10月以下之
    間，自由裁量酌定之。玆原審裁量後，定其應執行刑為3 年
    4 月，既符合外部之界線（即刑法第51條第5 款之規定），
    也未逾越內部之界線（即前已經法院裁定所定應執行刑之刑
    期總合），本件原審所定應執行刑，顯屬裁量權之適法行使
    ，並無裁量權濫用之情事。受刑人抗告意旨引用與本案完全
    不相干、不相同之數罪併罰案件，認各該案件所定之應執行
    刑，刑期均甚低，而據以指摘原審所定本件應執行刑之刑期
    過高、過重云云，將不同性質、情節、犯行之數罪併罰案件
    ，相互比附援引，比較所定執行刑之刑期高低，主張齊頭式
    之形式上平等，洵非的論，而不可採。本件抗告，非有理由
    ，應予駁回。
據上論結，應依刑事訴訟法第412 條，裁定如主文。
中    華    民    國  100    年    11    月    21   日
                刑事第五庭    審判長法  官  曾永宗
                                    法  官  任森銓
                                    法  官  鍾宗霖
以上正本證明與原本無異。
如不服本裁定應於送達後5 日內向本院提出抗告狀。
中    華    民    國   100    年    11    月    21    日
                                    書記官  邱麗莉